【裁判字號】    99,交簡上,21
【裁判日期】    991130
【裁判案由】    過失傷害
【裁判全文】
臺灣基隆地方法院刑事判決            99年度交簡上字第21號
上  訴  人  臺灣基隆地方法院檢察署檢察官
被      告  江緯祥
上列上訴人因被告過失傷害案件，不服本院基隆簡易庭中華民國
99年4月30日99年度基交簡字第213號第一審簡易判決（原聲請簡
易判決處刑案號：99年度調偵字第32號）提起上訴，本院管轄之
第二審合議庭判決如下：
    主  文
原判決撤銷。
江緯祥因過失傷害人，處拘役拾伍日，如易科罰金以新臺幣壹仟
元折算壹日。
    事  實
一、江緯祥於民國98年11月9日凌晨0時10分許，無駕駛執照騎乘
    車牌號碼NM6—303號重機車，沿基隆市○○路107巷向自南
    向北行駛，途經仁一路111號前，本應注意汽車在劃有分向
    限制線之路段不得駛入來車之車道內之規定，而依當時情形
    ，夜間有照明、天候晴、柏油路面乾燥、無缺陷亦無障礙物
    、視距良好，應無不能注意之情形，竟疏於注意及此，貿然
    違反前揭規定跨越道路禁制中線（即雙黃線）欲左轉往市區
    方向行進，而與亦疏未注意車前狀況，並隨時採取必要安全
    措施、在同向車道自西向東直行、由許鴻文（涉犯過失傷害
    部分，未據告訴）所騎乘之車號925—GFE號重機車發生碰撞
    ，致許鴻文及江緯祥均人車倒地，致許鴻文受有顏面骨下頜
    骨骨折、右手大拇指肌腱受損斷裂、右膝、右大腳指多處擦
    傷等傷害，而江緯祥受有左手擦傷、右小腿擦傷、右小腿開
    放性傷口約3公分等傷害，經警到場處理，江緯祥當場承認
    為肇事人，並表示願受裁判之意。
二、案經被害人許鴻文訴由基隆市警察局第一分局報請臺灣基隆
    地方法院檢察署檢察官偵查聲請以簡易判決處刑。
    理  由
壹、證據能力部分
一、按除顯有不可信之情況外，公務員職務上製作之紀錄文書、
    證明文書，得為證據，刑事訴訟法第159條之4第1款定有明
    文。本件道路交通事故現場圖、道路交通事故調查報告表（
    一）、（二）、基隆市○○○道路交通事故肇事人自首情形
    紀錄表、及基隆市警察局舉發違反道路交通事件通知單等文
    書，均為到場處理之員警依現場狀況製作之紀錄文書，自文
    書之內容觀之，均為描述性記載，而無顯不可信之情況，依
    上開規定，自得為本案之證據。
二、次按除顯有不可信之情況外，從事業務之人於業務上或通常
    業務過程所須製作之紀錄文書、證明文書，得為證據，刑事
    訴訟法第159條之4第2款定有明文。又醫師法第12條第1項規
    定：「醫師執行業務時，應製作病歷，並簽名或蓋章及加註
    執行年、月、日。」第2項規定：「前項病歷，除應於首頁
    載明病人姓名、出生年、月、日、性別及住址等基本資料外
    ，其內容至少應載明下列事項：一、就診日期。二、主訴。
    三、檢查項目及結果。四、診斷或病名。五、治療、處置或
    用藥等情形。六、其他應記載事項。」因此，醫師執行醫療
    業務時，不論患者是因病尋求診療，或因特殊目的而就醫，
    醫師於診療過程中，應依醫師法之規定，製作病歷，此一病
    歷之製作，均屬醫師於醫療業務過程中所須製作之紀錄文書
    ，而且每一醫療行為均屬可分，因其接續之看診行為而構成
    醫療業務行為，其中縱有因訴訟目的，例如被毆傷而尋求醫
    師之治療，對醫師而言，仍屬其醫療業務行為之一部分，仍
    應依法製作病歷，則該病歷仍屬業務上所製作之紀錄文書，
    與通常之醫療行為所製作之病歷無殊，自屬刑事訴訟法第15
    9條之4第2款所稱從事業務之人於業務上所須製作之紀錄文
    書，而診斷證明書係依病歷所轉錄之證明文書，自仍屬本條
    項之證明文書（最高法院97年度台上字第666號判決可資參
    照）。本件長庚醫療財團法人基隆長庚紀念醫院出具之告訴
    人許鴻文診斷證明書，係從事醫療業務之人於業務上所製作
    之證明文書，且該診斷證明書，係就告訴人送醫時之受傷狀
    況所為之紀錄，又該醫院與告訴人僅係一般醫院與病患關係
    ，與被告江緯祥亦無仇隙，並無顯無不可信之情況，參酌上
    開所述，因認該診斷證明書具有證據能力。
三、又按被告以外之人於審判外之言詞或書面陳述，除法律有規
    定者外，不得作為證據，刑事訴訟法第159條第1項固定有明
    文，其立法意旨，乃在於確保被告之反詰問權；惟被告以外
    之人於審判外之陳述，雖不符刑事訴訟法第159條之1至第15
    9條之4，而經當事人於審判程式同意作為證據，法院審酌該
    言詞陳述或書面陳述作成時之情況，認為適當者，亦得為證
    據，當事人、代理人或辯護人於法院調查證據時，知有刑事
    訴訟法第159條第1項不得為證據之情形，而未於言詞辯論終
    結前聲明異議者，視為有前項之同意，此亦為刑事訴訟法第
    159條之5所明定，其立法意旨，則在於確認當事人對於傳聞
    證據有處分權，得放棄反對詰問權，同意傳聞證據可作為證
    據；但因我刑事訴訟法尚非採徹底之當事人進行主義，乃又
    限制以法院認為適當者，始得為證據，因此，當事人同意或
    依法視為同意某項傳聞證據作為證據使用者，實質上即表示
    有反對詰問權之當事人已放棄其反對詰問權，如法院認為適
    當，不論該傳聞證據是否具備刑事訴訟法第159條之1至第15
    9條之4所定情形，均容許作為證據；換言之，當事人放棄對
    原陳述人行使反對詰問權者，屬於證據傳聞性之解除行為，
    如法院認為適當，即容許該傳聞證據作為證據，不以未具備
    刑事訴訟法第159條之1至第159條之4所定情形為前提。又法
    院於何種情況，得認為適當，應審酌該傳聞證據作成時之情
    況，如該傳聞證據之證明力明顯過低或係違法取得，即得認
    為欠缺適當性；惟是否適當之判斷，係以當事人同意或視為
    同意為前提，即當事人已無爭議，故法院除於審理過程中察
    覺該傳聞證據之作成欠缺適當性外，毋庸特別調查，而僅就
    書面記載之方式及其外觀審查，認為無問題而具有適當性即
    可（最高法院97年度台非字第5號號判決可資參照）。本件
    證人即告訴人於警詢、偵訊時之證述，固為被告以外之人於
    審判外之言詞陳述，惟經本院於審判程序中提示予被告並告
    以要旨，業經被告表示無意見，且未聲明異議，又本院審酌
    該證人警詢、偵訊筆錄之記載，並無不正取供之情事，且證
    人於接受警詢時則無具結之可能，故就該審判外言詞陳述作
    成時之情況，應認為適當，依前揭所述，得為本案證據。
貳、事實認定部分
    上開事實，業據被告江緯祥於本院準備程序及審理時自白，
    ，並據證人即告訴人許鴻文於警詢、偵訊證述綦詳，且有道
    路交通事故現場圖、道路交通事故調查報告表（一）、（二
    ）、現場照片、基隆市警察局舉發違反道路交通事件通知單
    及長庚醫療財團法人基隆長庚紀念醫院出具之診斷證明書在
    卷可稽；又按「汽車在雙向二車道行駛時，在劃有分向限制
    線之路段，不得駛入來車之車道內。」，道路交通安全規則
    第97條第2款定有明文，被告在前揭地點違規左轉，業據被
    告供承在卷，核與證人即告訴人所述情節相符，並有前揭道
    路交通事故現場圖、報告表、相片等在卷可考，則被告駕車
    穿越分向限制線左轉為肇事原因，應可認定。被告騎乘機車
    自應注意上述道路交通安全規定，而依當時正處夜間有照明
    、天候晴、柏油路面乾燥、無缺陷亦無障礙物、視距良好，
    此有道路交通事故調查報告表（一）在卷供參，足見依當時
    路況及天候情形，客觀上並無不注意之情事，然被告竟並無
    不能注意之情形，竟疏未注意，以致肇事，致人受傷，則被
    告騎車行為顯有過失；又告訴人所受之傷害與被告之駕駛行
    為間，確有相當因果關係，足認被告之自白與事實相符。雖
    告訴人因駕駛上述機車不注意車前狀況與有過失，然不能因
    之與有過失而減免被告罪責。綜上所述，本件事證明確，被
    告過失傷害犯行，至堪認定。
、法律適用部分
一、核被告所為，係犯刑法第284條第1項前段之過失傷害罪。又
    被告無駕駛執照駕駛重機車，有基隆市警察局舉發違反道路
    交通事件通知單附卷可考，其無駕駛執照駕駛重機車因而致
    告訴人受傷，應依道路交通管理處罰條例第86條第1項之規
    定加重其刑。
二、按在有偵查犯罪職權之公務員知悉犯罪事實與犯罪之人前，
    向該公務員陳述自己犯罪之事實，並願接受裁判，即屬自首
    （最高法院75年台上字第1634號、50年台上字第65 號判例
    可資參照）。本件被告於肇事後留在現場，並於警員據報前
    往現場處理時，當場承認為肇事人等情，有基隆市○○○道
    路交通事故肇事人自首情形紀錄表在卷可證，足認被告係在
    警方查悉其所為上開犯行前，主動向警員坦承犯行，並願接
    受裁判，參酌首揭所述，即成立自首，爰依刑法第62 條前
    段之規定減輕其刑，並依法先加後減之。
三、原審認被告事證明確予以論罪科刑，固非無見，惟原審未及
    審酌被告於本院審理時，與告訴人調解成立（有本院調解筆
    錄在卷可憑），告訴人並具狀陳述被告已賠償全部調解金額
    新台幣5萬元（詳見告訴人99年11月12日刑事陳報狀），及
    漏未審酌被告無照駕駛，應依道路交通管理處罰條例第86條
    第1項規定，加重其刑等情，容有未洽，上訴人以被告雖有
    到場調解，但渠所為之承諾均未履行，且原判決僅處被告拘
    役30日刑罰過輕等情提起上訴，上訴雖無理由，惟原判決既
    有上開可議之處，自應由本院予以撤銷改判。
四、爰審酌被告疏未注意，導致本件車禍之發生，使告訴人受有
    前開傷害，2造過失之程度，然告訴人所受傷勢非劇，且被
    告於本院審理時已坦承犯行，復與告訴人調解成立，並已全
    部賠償告訴人之損害，此有本院卷附調解筆錄供參，另被告
    已獲告訴人之原諒及被告犯後坦承犯行等一切情狀，量處如
    主文所示之刑，併諭知易科罰金之折算標準。
據上論斷，應依刑事訴訟法第455條之1第1項、第3項、第369條
第1項前段、第364條、第299條第1項前段，道路交通管理處罰條
例第86條第1項，刑法第284條第1項前段、第62條前段、第41條
第1項前段，刑法施行法第1條之1，判決如主文。
本案經檢察官高永棟到庭執行職務。
中    華    民    國    99    年    11    月    30    日
                    交通法庭審判長法    官  鄭景文
                                  法    官  施添寶
                                  法    官  陳賢德
以上正本證明與原本無異。
本判決不得上訴。
中    華    民    國    99    年    11    月    30    日
                                  書 記 官  盧鏡合
附錄所犯法條：
刑法第284條第1項：
    因過失傷害人者，處6月以下有期徒刑、拘役或5百元以下罰
    金，致重傷者，處1年以下有期徒刑、拘役或5百元以下罰金
    。

司法院資訊處製作；財團法人民間司法改革基金會備份。
